【裁判字號】    98,重訴,3160
【裁判日期】    981127
【裁判案由】    毒品危害防制條例等
【裁判全文】
臺灣臺中地方法院刑事判決            98年度重訴字第3160號
公  訴  人  臺灣臺中地方法院檢察署檢察官
被      告  己○○
被      告  乙○○
                      押)
上一被告之
輔  佐  人
即被告之父  王順林
被      告  甲○○
被      告  丁○○
上列被告共同
指定辯護人  本院公設辯護人  庚○○
上列被告等因違反毒品危害防制條例等案件，經檢察官提起公訴
（98年度偵字第197470、15298、14233、12943、12944號），本
院判決如下：
    主    文
己○○、乙○○、甲○○共同運輸第一級毒品，均處有期徒刑玖
年。扣案之海洛因貳拾包（乙○○部分陸包：合計淨重肆玖點
玖肆公克，純度百分之柒伍點壹玖，純質淨重零點柒玖公克
；甲○○部分陸包：合計淨重肆伍點肆貳公克，純度百分之柒
伍點壹玖，純質淨重肆零點玖公克；丙○○部分捌包：合計
淨重陸零貳點伍公克，純度百分之陸貳點伍陸，純質淨重柒
陸零點捌公克）沒收銷燬之；前開海洛因之包裝貳拾只（乙○○部分陸只：總重貳柒點玖陸公克；甲○○部分陸只：總重貳
點壹零公克；丙○○部分捌只：總重貳玖點柒陸公克）、扣案之
LG黑色手機壹支（序號000000000000000，含搭配門號不詳之SIM
卡壹枚）、SONY ERICSSON黑色手機壹支（序號000000000000000
，含搭配門號0000000000號之SIM卡壹枚）、黑色手機壹支（序
號0000000 00000000，含搭配門號0000000000號之SIM卡壹枚）
、SONY ERICSSON銀色手機壹支（序號000000000000000，含搭配
門號0000000000號之SIM卡壹枚）、NOKIA黑色手機壹支（序號00
000000000000000，含搭配門號0000000000號之SIM卡壹枚）均沒
收。
丁○○共同運輸第一級毒品，處有期徒刑捌年拾月。扣案之海洛
因陸包（合計淨重肆點壹公克，純度百分之陸點壹貳，
純質淨重貳壹陸點伍捌公克）沒收銷燬之；前開海洛因之包裝陸
只（總重壹柒點貳捌公克）、SAMSUNG黑色手機壹支（手機序號
000000000000000，後變更為00001，含搭配門號0000000000號
SIM卡壹枚）、NOKIA山寨版黑色手機壹支（手機序號0000000000
00000，含搭配大陸易付卡門號00000000000號SIM卡壹枚）均沒
收。
    犯罪事實
一、己○○、乙○○、甲○○、丁○○、丙○○（丙○○所涉運
    輸毒品部分，另由臺灣高雄地方法院檢察署檢察官以98年度
    偵字第15604號提起公訴）方進財、王琨琪、楊東憲、梁家
    榮（方進財、王琨琪、楊東憲、梁家榮等4人所涉運輸毒品
    部分，均另由檢察官偵辦中）等9人，經相互介紹而陸續加
    入以不詳姓名綽號「寶哥」之成年男子為首之販運毒品集團
    ，由「寶哥」負責提供第一級毒品海洛因，並交由其集團成
    員走私運送輸入台灣，「寶哥」另聯絡其所屬在台灣之成員
    負責接收運輸回台灣之海洛因，並由該人給予負責運輸之成
    員報酬，為集團之統籌者，而王琨琪、方進財則負責尋覓願
    意至國外夾帶海洛因回台灣之人，並透過方進財、王琨琪與
    「寶哥」接洽，而由王琨琪與「寶哥」或「寶哥」集團之其
    他成員，共同在柬埔寨或中國大陸地區，接應由王琨琪、方
    進財在台灣召募前來夾帶毒品之人，王琨琪或「寶哥」或「
    寶哥」集團之成員，則交付已包裝妥當之海洛因球，並教授
    以塞入肛門夾帶之方法予運輸之人，且指示運輸之人回台灣
    後，先將海洛因球排出，再依指示前往約定地點，交予「寶
    哥」集團在台灣接應之綽號「二兄」之成年男子，綽號「二
    兄」之人乃依每球新台幣（下同）2至3萬元之代價，給予運
    輸者作為報酬。方進財先找來楊東憲加入「寶哥」集團，再
    由楊東憲負責代為尋覓願意夾帶毒品回台灣之人，楊東憲因
    得知其國中同學丁○○缺錢，故於民國98年5月底某日詢問
    林竣賢是否願意運輸海洛因回台灣，丁○○為圖每球2萬元
    之報酬，乃應允參加。同年月底，丁○○應楊東憲之約，前
    往大陸珠海市「海麗飯店」與楊東憲會合，由楊東憲提供海
    洛因球1球，教授丁○○如何塞入肛門夾帶，教授完畢後，
    楊東憲將該海洛因球取回，並指示丁○○先行回台灣，待下
    次正式夾帶。又方進財另找到有意夾帶毒品回台灣並代為召
    募運輸毒品者之梁家榮（綽號水牛），復由梁家榮之召募，
    又找到有意夾帶毒品回台灣之己○○、乙○○。己○○、乙○○即經由梁家榮之介紹，而加入「寶哥」集團，並因而認
    識集團中之王琨琪。嗣後乙○○得知其友人丙○○失業缺錢
    ，故於98年4月間找丙○○加入，丙○○覺有利可圖，即應
    允之；己○○亦得知其友人甲○○失業缺錢，故於98年3月
    間找甲○○加入，亦得甲○○之應允。乙○○、己○○因已
    尋得運輸者，故與王琨琪聯繫，經得王琨琪認可後，即議定
    前往柬埔寨以夾帶方式，私運海洛因回台灣，王琨琪並請己○○負責在台灣聯繫乙○○、甲○○、丙○○，並帶同該3
    人一同前柬埔寨運毒，而「寶哥」、王琨琪等人透過己○○
    、乙○○向丙○○、甲○○告知，夾帶成功每球海洛因可得
    2萬5000元至3萬元之報酬。己○○、乙○○、甲○○、丁○○、丙○○、梁家榮、方進財、王琨琪、楊東憲與「寶哥」
    、「二兄」等人，均明知海洛因業經公告列為毒品危害防制
    條例第2條第2項第1款之第一級毒品，不得運輸及持有，且
    係行政院依據懲治走私條例第2條第4項授權公告之甲項管制
    進出口物品，不得私運進口，竟意圖謀利，基於共同犯意之
    聯絡，而為下列犯行：
  (一)己○○、乙○○、甲○○、丙○○與前述之「寶哥」集團成
    員，共同基於運輸第一級毒品海洛因及私運管制物品進口之
    犯意聯絡，約定由己○○負責帶乙○○、甲○○、丙○○3
    人至柬埔寨，並由「寶哥」提供海洛因交其等3人運送，其
    等3人將海洛因球塞入肛門夾帶入境臺灣之方式，為「寶哥
    」集團運輸第一級毒品，如運輸成功每顆可得2萬5000元至3
    萬元不等之報酬，且由己○○負責與「寶哥」集團之王琨琪
    聯絡，而王琨琪與「寶哥」則在柬埔寨負責接應己○○等4
    人。議定後，己○○、乙○○、甲○○、丙○○等人，於98
    年5月15日上午7點30分許，由己○○集合另3人後，自台南
    市搭乘計程車一同前往高雄市小港機場，並一起搭乘越南航
    空公司VN-927號次班機前往越南，再轉柬埔寨金邊市。同年
    5月19日晚間，己○○、乙○○、甲○○、丙○○等4人在下
    榻之金邊市金邊大飯店與王琨琪及「寶哥」會合，王琨琪將
    已以塑膠膜多層包裝妥當之球狀海洛因20球交予乙○○，由
    乙○○、己○○教導甲○○、丙○○將海洛因球塞入肛門夾
    藏運輸之方法，而由甲○○、乙○○、丙○○等3人負責運
    輸，該3人即分別將海洛因球6顆、6顆、8顆塞入其等肛門內
    ，「寶哥」、王琨琪並交待甲○○、乙○○、丙○○3人於
    夾帶海洛因進入台灣並將海洛因球排出後，由乙○○負責與
    王琨琪聯絡，並帶該等海洛因球至台北市花園酒店，「寶哥
    」、王琨琪會聯絡綽號「二兄」之成年男子或集團其他成員
    收取。乙○○、丙○○、甲○○等3人，乃於98年5月20日上
    午8時許，將前揭海洛因塞入肛門內藏匿妥當後，自柬埔寨
    金邊市搭機至越南，並於同日上午11時許抵達越南，再由越
    南轉搭越南航空VN-926號次班機返回台灣，同日21時55分許
    由高雄市小港國際機場入境，共同將上開第一級毒品海洛因
    由柬埔寨走私運輸進入台灣。嗣乙○○、甲○○、丙○○等
    3人入境台灣後，為警在機場內查獲，經帶同甲○○、乙○○等2人至高雄市立聯合醫院大同院區鑑驗排放，於98年5月
    21日上午4時10分許，陸續排出體內夾藏之海洛因球共12球
    為警查扣（乙○○6球，淨重439.94公克，含包裝總重467.
    90公克；甲○○6球，淨重453.42公克，含包裝總重476.52
    公克)，另扣得乙○○、甲○○等所有之LG黑色手機1支（序
    號00000000000 0000，含搭配柬埔寨使用之不詳門號SIM卡1
    枚，係乙○○供聯繫運輸毒品所用）、SONY ERICSSON黑色
    手機1支（序號000000000000000，含搭配門號0000000000
    號之SIM卡1枚，係乙○○供聯繫運輸毒品所用）、黑色手機
    1支（序號000000000000000，含搭配門號0000000000號SIM
    卡1枚，係甲○○供聯繫運輸毒品所用）。丙○○入境時則
    由內政部警政署航空警察局高雄分局查獲，並扣得其夾帶之
    第一級毒品海洛因8球（淨重602.35公克，含包裝總重632.
    11公克）。另己○○於98年6月19日16時許，經桃園國際機
    場返臺，為警持拘票將之拘提到案，扣得其所有供聯繫運輸
    海洛因所用之SONY ERICSSON銀色手機1支（序號0000000000
    00000，含搭配門號0000000000號之SIM卡1枚，以劉建宏之
    名義申請）、NOKIA黑色手機1支（序號00000000000000000
    ，含搭配門號0000000000號之SIM卡1枚）。
  (二)丁○○、楊東憲與前述「寶哥」、「二兄」、方進財、王琨
    琪及綽號「阿肥」之不詳姓名成年男子等人所組成之私運毒
    品海洛因集團，共同基於運輸第一級毒品海洛因及私運管制
    物品進口之犯意聯絡，先由楊東憲於98年5月底，探詢丁○○夾帶海洛因入境台灣，每球可獲2萬元報酬之意願，經丁○○應允後，先於98年5月底搭機至大陸地區珠海市與楊東
    憲見面，由楊東憲提供1顆海洛因球給丁○○塞入肛門練習
    夾帶後，令丁○○先返回台灣準備。丁○○回台灣後訂妥機
    票，再聯絡楊東憲，告知訂妥98年6月6日之機票，楊東憲即
    先聯絡所屬「寶哥」走私毒品集團位在大陸地區之成員即綽
    號「阿肥」之成年男子，並將丁○○在大陸地區使用之行動
    電話門號00000000000號電話留給「阿肥」，請「阿肥」直
    接與丁○○聯絡，「阿肥」乃與丁○○聯繫請丁○○到珠海
    市後，先到某涼茶舖與其會合。丁○○即於98年6月6日15點
    30分許，自高雄市小港國際機場搭乘復興航空GE-363號次班
    機前往澳門並輾轉到達珠海市與「阿肥」見面後，「阿肥」
    請丁○○至海麗飯店投宿並等候消息，同日23時許「阿肥」
    前往海麗飯店與丁○○會合，並將已以塑膠膜包裝妥當海洛
    因6球交予丁○○，請丁○○自行塞入肛門，並交付丁○○
    已搭配門號0000000000號之SAMSUNG黑色行動電話1支，指示
    丁○○回台灣後用該行動電話撥打門號0000000000號聯繫在
    台灣之接應者。丁○○旋於同年6月7日中午，經由澳門搭乘
    長榮航空BR-830號次班機，由大陸地區走私運輸前揭海洛因
    返回台灣，於同日14時30分許，由高雄市小港國際機場入境
    時為辛○○○○會同員警查獲，經帶同丁○○至高雄市立聯
    合醫院大同院區鑑驗排放，於同日16時30分許將夾藏在肛門
    內之海洛因球6球（淨重343.13公克，含包裝總重360.41 公
    克）排出體外為警查扣，並扣得「阿肥」交付丁○○用以聯
    繫在台接應者之SAMSUNG黑色手機1支（序號00000000000000
    0，後變更為00001，含搭配門號0000000000號之SIM卡1張）
    及丁○○在大陸地區所購，並曾用以聯繫運毒事宜之NOKIA
    山寨版黑色手機1支（序號000000000000000，含搭配大陸地
    區易付卡門號00000000000號之SIM卡1張）。
二、案經彰化縣警察局彰化分局、內政部警政署刑事警察局、憲
    兵司令部辛○○○○報告臺灣臺中地方法院檢察署檢察官偵
    查起訴。
    理    由
壹、證據能力之說明：
一、按被告以外之人於審判外之陳述雖不符刑事訴訟法第159條
    之1至之4規定，而經當事人於審判程序同意作為證據，法院
    審酌該言詞陳述或書面陳述作成時之情況，認為適當者，亦
    得為證據；當事人、代理人或辯護人於法院調查證據時，知
    有刑事訴訟法第159條第1項不得為證據之情形，而未於言詞
    辯論終結前聲明異議者，視為有前項之同意，同法第159條
    之5定有明文。又該條立法意旨在於傳聞證據未經當事人之
    反對詰問予以核實，原則上先予排除，惟若當事人已放棄反
    對詰問權，於審判程序中表明同意該等傳聞證據可作為證據
    ；或於言詞辯論終結前未聲明異議，基於尊重當事人對傳聞
    證據之處分權，及證據資料愈豐富，愈有助於真實發見之理
    念，且強化言詞辯論主義，使訴訟程序得以順暢進行，上開
    傳聞證據亦均具有證據能力。準此，被告己○○、乙○○、
    甲○○、丁○○及其等之辯護人於本院準備程序及審判期日
    時，對公訴人所提被告己○○、乙○○、甲○○等人彼此間
    於警詢及偵查中之陳述、及丙○○於警詢、另案偵查中之陳
    述（見臺灣臺中地方法院檢察署98年度偵字第19747號偵查
    卷第3頁至第5頁、98年度偵字第12944號卷第111至112頁）
    ，均不爭執其證據能力，本院復認其作成之情形並無不當情
    形，經審酌後認為適當，故被告己○○、乙○○、甲○○等
    人及丙○○前開審判外之陳述均得為證據，合先敘明。
二、次按鑑定之經過及其結果，應命鑑定人以言詞或書面報告；
    法院或檢察官得囑託醫院、學校或其他相當之機關、團體為
    鑑定，或審查他人之鑑定，準用前開規定，刑事訴訟法第20
    6條第1項、第208條第1項前段定有明文。經查，法務部調查
    局濫用藥物實驗室98年6月12日調科壹字第09823017050號（
    被告乙○○部分）、第00000000000號（被告甲○○部分）
    、98年6月18日調科壹字第09823017490號（丙○○部分）及
    98年6月25日調科壹字第09823018050號（被告丁○○名部分
    ）之鑑定書，均屬檢察官指揮司法警察囑託之鑑定機關為執
    行毒品鑑定公務所出具書面鑑定報告，依刑事訴訟法第159
    條之立法理由及同法第206條規定，自得為證據，且被告等
    人及其辯護人於本院審理時，就此部分之證據能力亦不爭執
    ，且各該鑑定書與公訴人主張之犯罪事實有關聯性，是可認
    前開鑑定書具有證據能力。
三、又偵查犯罪機關依法定程序監聽之錄音，係以監聽之錄音帶
    為其調查所得之證據，司法警察依據監聽錄音結果予以翻譯
    而製作之通訊監察譯文，乃該監聽錄音帶內容之顯示，此為
    學理上所稱之「派生證據」，屬於文書證據之一種。於被告
    或訴訟關係人對該譯文之真實性發生爭執或有所懷疑時，法
    院固應依刑事訴訟法第165條之1第2項之規定，勘驗該監聽
    錄音帶以踐行調查證據之程序，俾確認該錄音帶之聲音是否
    為通訊者本人及其內容與通訊監察譯文之記載是否相符，或
    傳喚該通訊者為證據調查。倘被告或訴訟關係人對該通訊監
    察譯文之真實性並不爭執，即無勘驗辨認其錄音之聲音予以
    調查之必要，法院於審判期日如已踐行提示通訊監察譯文供
    當事人辨認或告以要旨，使其表示意見等程序並為辯論者，
    其所為之訴訟程序即無不合，最高法院97年度台上字第561
    號判決意旨可資參照。查本件警方對被告等人所持用之門號
    行動電話實施通訊監察、錄音，係本於本院核發之98年聲監
    字第346號、第406號通訊監察書而為，被告等及其辯護人並
    未爭執不合法，而將此具有證據能力之監聽所得錄音內容具
    體以文字記錄，屬公務員本於職務製作之紀錄文書，故下列
    所引之通訊監察譯文所載內容，並無顯然不可信之情況，依
    刑事訴訟法第159條之4第1款規定，自得作為證據。
貳、實體之說明：
一、上開犯罪事實(一)部分，迭據被告乙○○、甲○○、己○○於
    警詢、偵查及本院準備程序、審理時坦承不諱，且互核相符
    ，亦與共犯丙○○於警詢（見臺灣臺中地方法院檢察署98年
    度偵字第19747號卷第3至5頁）及臺灣高雄地方法院檢察署
    檢察官偵訊（見臺灣臺中地方法院檢察署98年度偵字第1294
    4號卷第111至112頁）時之供述情節相符，並有被告乙○○
    、甲○○及丙○○遭查獲時，由其等體內排出之海洛因球扣
    案可佐，而各該海洛因球經送法務部調查局濫用藥物實驗室
    鑑驗結果，確驗出海洛因成分，分有該局98年6月12日調科
    壹字第09823017040號（被告甲○○部分）、第000000000
    00號（被告乙○○部分）、98年6月18日調科壹字第0982301
    7490號（丙○○部分）之鑑定書各1紙附卷可憑，此外復有
    被告乙○○持用門號0000000000號行動電話與被告甲○○持
    用門號0000000000號行動電話於被告己○○、乙○○、甲○○、丙○○等人出境前1日即98年5月14日由被告乙○○與被
    告己○○之通訊監察譯文（見彰化縣警察局彰化分局刑案偵
    查卷宗第39至40頁）在卷可憑，足見被告甲○○、乙○○、
    己○○等3人此部分之自白與事實相符。另前開犯罪事實(二)
    部分，亦據被告丁○○於警詢、偵查及本院準備程序、審理
    時坦承不諱，並有被告丁○○查獲時，由其體內排出之海洛
    因球6球扣案可佐，該海洛因球經送法務部調查局濫用藥物
    實驗室鑑驗結果，確驗出海洛因成分，有該局98年6月25日
    調科壹字第09823018050號鑑定書1紙附卷為憑，且有被告丁○○所提出載有綽號「阿肥」之人在大陸地區之聯絡電話
    00000000000號名片1張（見臺灣臺中地方法院檢察署98年度
    偵字第14233號卷第16頁）及「阿肥」交付被告丁○○回台
    後聯繫門號0000000000號取貨接應者之便條紙1張（見辛○○○○偵查卷宗第51頁）存卷可佐，亦可認被告丁○○此部
    分之自白與事實相符。是以，本件事證明確，被告等4人運
    輸第一級毒品海洛因之犯行，均堪認定。
二、新舊法之比較：查被告乙○○、甲○○係於98年5月20日上
    午8時許，將海洛因塞入肛門內，自柬埔寨金邊市搭機經由
    越南，再轉機於同日21時55分許由高雄小港機場入境，已如
    前述。而毒品危害防制條例部分條文係於98年5月20日修正
    公布，依中央法規標準法第13條規定，應自公布日起算至第
    3日發生效力，故應自98年5月22日生效（司法院98年6月29
    日院台廳刑一字第0980014643號函亦同此見解。惟法務部98
    年6月8日法檢字第09808002279號函及臺灣高等法院98年6月
    18日因應新修正毒品危害防制條例施行法律問題研討會結論
    ，雖均認本次修正仍適用該條例第36條規定「本條例自公布
    後六個月施行」，然本院認為依該條修正之立法理由觀之：
    (一)、依修正草案第2條第3項規定，法務部需會同衛生署成立
    審議委員會每三個月定期檢討調整毒品之分級及品項，而本
    次新增第四級毒品，有需要在新法施行前先經該審議會檢討
    後再調整公佈，爰預留六個月緩衝期，以利處理。(二)依本條
    例新修正之規定，有必要再訂定相關子法及修正相關法規，
    以配合本條例之施行，故亦有需要預留適當緩衝期，以利訂
    頒相關子法及相關法規之配合修正。顯係因應該次修正之需
    ，始預留適當之緩衝期，並非規定嗣後任何修正，均需預留
    六個月之緩衝期，故上開法務部之函示及臺灣高等法院之法
    律座談會結論為本院所不採，附此敘明）。從而，有關被告
    乙○○、甲○○及其共犯即被告己○○之上開犯行，既在毒
    品危害防制條例部分條文修正生效前所為，故有新舊法之規
    定予以比較適用之必要。
  (一)毒品危害防制條例第4條第1項原規定：「製造、運輸、販賣
    第一級毒品者，處死刑或無期徒刑；處無期徒刑者，得併科
    新臺幣一千萬元以下罰金。」新修正同條項則規定：「製造
    、運輸、販賣第一級毒品者，處死刑或無期徒刑；處無期徒
    刑者，得併科新臺幣二千萬元以下罰金。」自以修正前之規
    定較有利於被告乙○○、甲○○、己○○。
  (二)修正後毒品危害防制條例第17條第2項增定「犯第4條至第8
    條之罪，於偵查及審判中均自白者，減輕其刑。」此為修正
    前該條例所未規定（修正前第17條僅規定，供出毒品來源，
    因而破獲者，得減輕其刑，本件被告等未供出毒品來源，因
    而破獲，詳如下述，故不在比較之列，附此敘明）。本案被
    告3人於偵查及審判中均自白犯行，有該條項規定之適用，
    自以修正後之規定較有利於被告。
  (三)按「有罪之判決，關於主、從刑之宣告或刑之加重、減輕、
    免除等事項所適用之法律，除別有規定外，應本於統一性及
    整體性之原則，為一體之適用，其相關之條文不能與所適用
    於論罪之法律，任意割裂而紊亂其系統。」最高法院87年度
    台非字第400號判決可資參照。本案經為上開比較後，應一
    體適用修正後毒品危害防制條例之規定較有利於被告乙○○
    、甲○○、己○○。
  (四)被告丁○○運輸海洛因之時間為98年6月7日，依前開說明係
    在毒品危害防制條例修正規定生效以後，自應適用修正後之
    規定，當無新舊法比較之問題，附此敘明。
三、論罪部分：
  (一)查海洛因係毒品危害防制條例第2條第2項第1款之第一級毒
    品，且屬行政院依懲治走私條例第2條第3項授權公告之「管
    制物品項目及其數額」所列甲類第4款之管制進出口物品。
    又自大陸地區私運物品進入臺灣地區，或自臺灣地區私運物
    品前往大陸地區者，以私運物品進口、出口論，適用懲治走
    私條例規定處斷，懲治走私條例第12條定有明文。準此，核
    上開犯罪事實(一)部分，被告己○○、甲○○、乙○○等3人
    所為，均係違反毒品危害防制條例第4條第1項之運輸第一級
    毒品、懲治走私條例第2條第1項之私運管制物品進口等罪。
    另被告己○○、甲○○、乙○○等3人運輸海洛因前持有海
    洛因之低度行為，應為運輸之高度行為所吸收，不另論罪。
    被告己○○、甲○○、乙○○與丙○○、方進財、王琨琪、
    梁家榮及綽號「寶哥」、「二兄」等運毒集團之成年男子間
    ，均係以自己犯罪意思為之，共同推由被告甲○○、乙○○
    及丙○○負責實行運毒行為，就上揭各罪有犯意聯絡及行為
    分擔，均為共同正犯。被告3人所犯上開2罪間，均係以一行
    為觸犯上開2罪名，為想像競合犯，應從一重之共同運輸第
    一級毒品罪處斷。另上開犯罪事實(二)部分，被告丁○○自大
    陸地區運送海洛因進入臺灣地區，係違反毒品危害防制條例
    第4條第1項之運輸第一級毒品、懲治走私條例第2條第1項、
    第12條私運管制物品進口罪。被告丁○○運輸海洛因前持有
    海洛因之低度行為，應為運輸之高度行為所吸收，不另論罪
    。其與楊東憲、方進財、王琨琪及綽號「寶哥」、「阿肥」
    、「二兄」等運毒集團之成年男子間，均係以自己犯罪意思
    為之，而由被告丁○○負責實行運毒行為，就上揭各罪有犯
    意聯絡及行為分擔，均為共同正犯。被告丁○○所犯上開2
    罪間，係以一行為觸犯上開2罪名，為想像競合犯，亦應從
    一重之共同運輸第一級毒品罪處斷。而被告甲○○、乙○○
    、丁○○、己○○先後遭查獲後，於偵查及審判中均自白犯
    行，已如前述，應依毒品危害防制條例第17條第2項規定減
    輕其刑。
  (二)而按98年5月22日施行之毒品危害防制條例第17條第1項規定
    ：「犯第4條至第8條、第10條或第11條之罪，供出毒品來源
    ，因而查獲其他正犯或共犯者，減輕或免除其刑。」查其立
    法用意，就運輸毒品而言，旨在鼓勵被告供出其所運輸之毒
    品來源，俾追究出該毒品之前手或共犯，以徹底清除毒品氾
    濫，故必以因被告供出毒品來源，因而查獲其他正犯或共犯
    者，方有上開減刑規定之適用。本件被告等之指定辯護人雖
    以被告己○○於警、偵訊時供出劉建宏、甲○○、梁家榮、
    王保淦、乙○○、綽號「阿琪」、「阿醜」、「同梯」、「
    小宇」、「牛頭」、「阿凹」、「老芋」等人有至柬埔寨與
    綽號「寶哥」、「二兄」之人接洽，運輸海洛因回台灣；被
    告乙○○於警、偵訊時供稱：共同運輸海洛因回台灣之人有
    方進財、劉建宏、楊東憲、楊燦銘、許修誠、方進發、王保
    淦吳寶川、鄭凱鴻、鄭宇、綽號「水牛」、「刀仔」、「阿
    醜仔」、「寶哥」、「二兄」等人及各自分擔之角色；被告
    甲○○於警、偵訊詢中指認綽號「寶哥」、「二兄」、「阿
    琪」等人之照片，又主動供出己○○、乙○○、丙○○、王
    琨琪之分擔角色工作；被告丁○○亦於警、偵訊時指認楊東
    憲與綽號「阿肥」等人之照片、並提供阿肥之聯絡電話，請
    本院審酌有無該條項減刑規定之適用。經查，被告等人遭查
    獲後，固於警、偵訊時均自白犯罪，並供稱相關上手及各共
    犯之分擔角色工作，惟各該上手及共犯，均迄本案辯論終結
    前均尚未查獲，此有臺灣臺中地方法院檢察署中檢輝讓98偵
    19747字第126223號函在卷可憑。又本院依職權訊問承辦員
    警即彰化縣警察局彰化分局偵查佐張耀升證述被告乙○○、
    甲○○供出共犯即被告己○○之前，承辦員警業已掌握被告
    己○○之具體年籍資料，故於98年6月19日至桃園國際機場
    拘捕被告己○○前，已由其他情資得知被告己○○與被告乙○○、甲○○之共犯關係，並在彼3人與丙○○一同出境（
    98年5月15日）後，已將其等（含丙○○）4人之境管資料發
    函通知海關，故被告己○○於98年6月19日遭查獲，並非由
    被告乙○○、甲○○所供出，甚為明確。準此，尚難認為被
    告等4人所為上開供述，符合毒品危害防制條例第17條第1項
    之供出毒品來源因而破獲之減刑要件。
  (三)復按刑法第59條所規定之酌量減輕其刑，係裁判上之減輕，
    必以犯罪之情狀可憫恕，認為宣告法定最低度之刑猶嫌過重
    者，始有其適用；如別有法定減輕之事由，應先依法定減輕
    事由減輕其刑後，猶嫌過重時，始得為之；若有2種以上法
    定減輕事由，仍應先依法定減輕事由遞減其刑後，猶嫌過重
    時，始得再依刑法第59條規定酌減其刑，最高法院88年度台
    上字第1862號判決意旨可資參照。經查，修正後運輸第一級
    毒品罪之法定刑為「死刑或無期徒刑；處無期徒刑者，得併
    科新臺幣2,000萬元以下罰金」，雖被告等人所犯罪刑前已
    依毒品危害防制條例第17條第2項規定減輕其刑，其法定刑
    減為無期徒刑或20年以下15年以上有期徒刑，然同為共犯運
    輸第一級毒品之人，其原因動機不一，犯罪情節未必盡同，
    或有大盤毒梟策劃、主導犯罪計畫者如本件綽號「寶哥」之
    人、或有吸收下手執行之人，如本件王琨琪、方進財及綽號
    「阿肥」之人，亦有為謀報酬、甘冒生命危險擔任「交通」
    ，聽從上開人等之指示實際執行運輸工作者如本案被告等人
    ，是就整體運輸毒品之過程，各共犯所造成危害社會之程度
    自屬有異，法律科處此類犯罪，所設之法定最低本刑相同，
    不可謂之不重；於此情形，倘依其情狀處以適當之有期徒刑
    ，即足以懲儆，並可達防衛社會之目的者，自非不可依客觀
    之犯行與主觀之惡性二者加以考量其情狀，是否有可憫恕之
    處，適用刑法第59條之規定酌量減輕其刑，期使個案裁判之
    量刑，能斟酌至當，符合比例原則（最高法院95年度台上字
    第788號判決亦同此旨）。是以，被告己○○、乙○○、甲○○共同運輸之海洛因連同丙○○夾帶之部分合計淨重高達
    1495.71公克；被告丁○○共同運輸之海洛因淨重為343.13
    公克，重量均難謂輕微，惟較之大盤毒梟以其他方式運輸毒
    品少者數千公克，多者以公斤相比，本件被告等人之犯罪情
    節與大量運輸毒品以牟取暴利之人仍有差異，且被告乙○○
    、甲○○、丁○○等為謀運輸成功（即將海洛因交予在台灣
    接貨之人）每球海洛因2至3萬元之報酬，冒著生命危險擔任
    「交通」工作，被告己○○帶同乙○○、甲○○、丙○○等
    人出境與王琨琪及綽號「寶哥」之人接頭運輸毒品，欲換得
    免費施用毒品之好處，其等犯罪情節非可與主謀毒梟等同論
    之，且被告乙○○、甲○○、丁○○均先自行負擔交通食宿
    費用，未將海洛因交付即遭查獲，尚未得有任何報酬，如就
    被告等人處以減輕其刑後之法定最低度刑有期徒刑15年，均
    嫌過重，自有情輕法重之憾，被告等犯罪之情狀顯可憫恕，
    爰依刑法第59條規定，酌就被告等人遞減其刑。
  (四)爰審酌被告等明知海洛因係第一級毒品，戕害國民身體健康
    及社會善良風氣甚鉅，且共同運輸如上述之海洛因倘流入市
    面，對社會治安將造成重大危害，被告乙○○、甲○○、丁○○竟為圖每球海洛因2至3萬元之不法報酬，以此非法方式
    為之，被告己○○竟欲圖免費施用毒品，介紹被告甲○○加
    入，並帶同乙○○、甲○○、丙○○等人出境與王琨琪及綽
    號「寶哥」之人接頭運輸毒品，惡性非輕，惟念及本案被告
    等人甫行私運入境即為警獲，對社會造成之實際侵害程度尚
    屬有限，被告乙○○、甲○○2人犯罪動機係因失業，家中
    經濟不佳所致，被告丁○○更因其兄罹患癌症，家庭食指浩
    繁才鋌而走險，其等起心動念均容有可憫之處，復兼衡被告
    等4人均未有科刑紀錄，此有臺灣高等法院被告前案紀錄表
    各1份在卷足考，素行尚佳、暨被告等自白犯行態度良好，
    其等運輸毒品之多寡及所生之危害等一切情狀，分別量處如
    主文所示之刑，以資懲儆。
四、沒收部分：
  (一)本案犯罪事實(一)部分，連同共犯丙○○扣案之海洛因8包（
    此犯行部分雖由臺灣高雄地方法院檢察署另行起訴，但丙○○既經認定為本件共犯，應一併沒收銷燬之）共計20包（乙○○部分6包：淨重439.94公克，純度百分之75.19，純質淨
    重330.79公克；甲○○部分6包：合計淨重453.42公克，純
    度百分之75.19，純質淨重340.93公克；丙○○部分8包：淨
    重602.35公克，純度百分之62.56，純質淨重376.83公克）
    ；犯罪事實(二)部分扣案之海洛因6包（合計淨重343.13公克
    ，純度百分之63.12，純質淨重216.58公克），均係本案查
    獲之第一級毒品，應依毒品危害防制條例第18條第1項前段
    規定，不論屬犯人與否，宣告沒收銷燬之。
  (二)包裝前開海洛因之包裝共26只（乙○○6只：總重27.96公克
    ；甲○○6只：總重23.10公克；丙○○8只：總重29.76公克
    ；丁○○6只：總重17.28公克），均為被告等共犯用於包裹
    毒品，防其裸露、潮濕，以便於運輸之用，復於鑑定時已將
    海洛因與包裝分離，分別秤重，當無不可離析關係，應依毒
    品危害防制條例第19條第1項規定，宣告沒收。
  (三)又被告等人入境時遭查扣之行動電話及門號SIM卡部分：
    被告乙○○部分：查扣之LG黑色手機1支（序號000000000
      000000，含搭配門號不詳之SIM卡1枚），業經被告乙○○
      供認SIM卡係柬埔寨門號卡，供被告乙○○在柬埔寨聯絡
      運毒事宜，應依毒品危害防制條例第19條第1項規定，宣
      告沒收。SONY ERICSSON黑色手機1支（序號000000000000
      000，含搭配門號0000000000號之SIM卡1枚），被告乙○○供稱係在台灣地區使用，而依前述監聽譯文顯示，被告
      乙○○曾於98年5月14日持該手機與被告甲○○持用門號
      0000000000號手機聯繫翌日共同前往柬埔寨運毒事宜，足
      見該行動電話及SIM卡，係被告乙○○所有供犯罪之物，
      應依毒品危害防制條例第19條第1項規定沒收之。另被告
      乙○○所有之LG銀色手機1支（搭配亞太電信公司門號不
      詳之SIM卡1枚），被告乙○○供稱門號未繳款無法撥打，
      且查無被告乙○○以該手機聯絡運毒之事實，自應從有利
      於被告乙○○之認定，不應沒收。
    被告甲○○部分：黑色手機1支（序號000000000000000，
      含搭配門號0000000000號之SIM卡1枚），業據被告甲○○
      供稱為其所有，且依前所述，該手機曾於98年5月14日與
      被告乙○○之手機通聯，聯繫翌日共同前往柬埔寨運毒事
      宜，亦可認該行動電話及SIM卡，係被告甲○○所有供犯
      罪所用之物，應依毒品危害防制條例第19條第1項規定沒
      收之。
    被告己○○部分：查扣之SONY ERICSSON銀色手機1支（序
      號000000000000000，含搭配門號0000000000號之SIM卡1
      枚，以劉建宏之名義申請）、NOKIA黑色手機1支（序號
      00000000000000000，含搭配門號0000000000號之SIM卡1
      枚），業據被告己○○供稱係其所有作為運輸毒品聯絡之
      用，均應依毒品危害防制條例第19條第1項規定，宣告沒
      收。
    被告丁○○部分：遭查扣USTYLE黑色手機1支（序號00000
      00000000，含搭配門號00000000000、0000000000號之SIM
      卡各1張），業據被告丁○○供稱此為其平常在台灣工作
      使用，查無被告丁○○以該手機聯絡運毒之事實，自應從
      有利於被告丁○○之認定，不應沒收。另SAMSUNG黑色手
      機1支（序號000000000000000，後變更為00001，含搭配
      門號0000000000號之SIM卡1張），被告丁○○供承係共犯
      綽號「阿肥」之人交付，供被告丁○○回台灣後與門號00
      00000000號接應者聯繫之用，故應依毒品危害防制條例第
      19條第1項規定，宣告沒收之。而扣案NOKIA山寨版黑色手
      機1支（序號000000000000000，含搭配大陸地區易付卡門
      號00000000000號之SIM卡1張），被告丁○○亦供稱在大
      陸地區購得，共犯楊東憲曾叫其使用1次打電話予綽號「
      多多」之人，可認係供犯本件運輸毒品所用之物，亦應依
      毒品危害防制條例第19條第1項規定，宣告沒收之。
    又被告乙○○、甲○○、丙○○、丁○○前述運輸海洛因
      犯行，甫行入境即為警查獲，渠等皆未取得報酬，亦查無
      有何犯罪所得之情事，自核與毒品危害防制條例第19條第
      1項規定有間，爰不併為沒收之宣告，附此敘明。
據上論斷，應依刑事訴訟法第299條第1項前段，毒品危害防制條
例第4條第1項、第17條第2項、第18條第1項前段、第19條第1項
，懲治走私條例第2條第1項、第12條，刑法第2條、第11條、第
28條、第55條、第59條，判決如主文。
本案經檢察官戊○○到庭執行職務。
中    華    民    國    98    年    11    月    27    日
                  刑事第七庭  審判長法  官 王邁揚
                                    法  官 陳  葳
                                    法  官 黃賢婷
以上正本證明與原本無異。
如不服本判決應於收受判決後10日內向本院提出上訴書狀，並應
敘述具體理由；其未敘述上訴理由者，應於上訴期間屆滿後20日
內向本院補提理由書（均須按他造當事人之人數附繕本）「切勿
逕送上級法院」。
                                    書記官  黃雅青
中    華    民    國    98    年    11    月    27    日
附錄論罪科刑法條全文
修正前毒品危害防制條例第4條第1項
製造、運輸、販賣第一級毒品者，處死刑或無期徒刑，得併科新
臺幣2,000萬元以下罰金。
懲治走私條例第2條第1項
私運管制物品進口、出口逾公告數額者，處7 年以下有期徒刑，
得併科新臺幣300萬元以下罰金。
懲治走私條例第12條
自大陸地區私運物品進入臺灣地區，或自臺灣地區私運物品前往
大陸地區者，以私運物品進口、出口論，適用本條例規定處斷。


司法院資訊處製作；財團法人民間司法改革基金會備份。
